臺灣高等法院民事裁定　　　　　　　　　 96年度抗字第167號
抗　告　人　乙○○
　　　　　　戊○○
　　　　　　丁○○
上列抗告人因與相對人昱華電子有限公司等間保全證據事件，對
於中華民國95年12月13日臺灣板橋地方法院95年度聲字第2720號
裁定提起抗告，本院裁定如下：
    主    文
抗告駁回。
抗告訴訟費用由抗告人負擔。
    理    由
一、按證據有滅失或礙難使用之虞，或經他造同意者，得向法院
    聲請保全；就確定事、物之現狀有法律上利益並有必要時，
    亦得聲請為鑑定、勘驗或保全書證，民事訴訟法第368條第1
    項定有明文。惟證據保全程序，屬於特別之證據調查方法，
    乃限證據有滅失或礙難使用之虞，或經他造同意時，或就確
    定事物之現狀有法律上利益並有必要時，始得為之。所謂有
    滅失之虞，如證人身患疾病，有死亡之可能，或證物將因天
    然或因他造當事人之行為消滅或變更之虞之謂，而所謂礙難
    使用，如證人行將遠行，或證物行將為他造當事人或第三人
    攜帶出國，雖尚非到滅失之程度，但已難以使用之謂，其目
    的乃在防止因證據之滅失或難以使用，致影響裁判之正確。
    苟證據並無此情事，或證據調查並無迫切之需要，而得於調
    查證據程序中為調查，訴訟當事人自可於調查證據程序中聲
    請為調查即可，並無為聲請證據保全之必要。又聲請證據保
    全之當事人就應保全證據之理由，應釋明之。民事訴訟法第
    370條第1項第4款亦有明文。
二、抗告人聲請意旨略以：
  一抗告人係中華民國新型第155122號「熱水器超溫定時安全裝
    置」專利之專利權人及自上開專利所衍生之文字著作、圖形
    著作之著作權人，相對人昱華電子有限公司（下稱昱華公司
    ）製造、販售之瓦斯熱水器內部20分鐘自動關閉電路控制器
    ，與相對人昱華公司製作之20分鐘電子控制電路圖，涉嫌侵
    害抗告人之系爭專利權與著作權，經抗告人以存證信函通知
    ，惟昱華公司仍未下架停售前開侵權物品，相對人既有侵權
    行為，其證據即有他移滅失之虞，為保全相對人侵權之證據
    ，避免證據他移滅失，減少日後訴訟調查之成本，爰依民事
    訴訟法第368條規定，請求保全下列證據：(一)保全有侵害系
    爭專利生產中、半成品及成品與20分電子控制電路圖作成立
    體物成品之主配件與半成品及成品之數量，與銷售之帳冊。
    (二)保全95年10月25日士林地院認證21 56著作權讓與公證範
    圍17張圖紙作成立體物之成品、半成品與銷售帳冊，並准拍
    照、錄影及攝影清點數量存證。(三)保全相對人上開侵權商品
    銀行貨款及自行收支帳冊及總分類帳簿等。(四)保全販賣場所
    現況及電腦紀錄、銷售及進貨數量明細表及營業存根聯等文
    件含日報表及月報表。
  二嗣抗告人又補列保音股份有限公司（下稱保音公司）、保登
    科技股份有限公司（下稱保登公司）及臺灣區瓦斯器材工業
    同業公會（下稱瓦斯同業公會）為相對人，並補陳聲請保全
    證據如下：
  (一)保音公司、保登公司及昱華公司部分：保全如狀上所列公
    司址售出中陳列瓦斯熱水器有20分自動開關防中毒之商品（
    即成品）。保全上址倉庫中待售之成品與聲證1號士林地
    院公證著作權17紙所載成品及生產線上熱水器半成品。保
    全上址會計部門向相對人瓦斯同業公會購買TG AS三角標付
    款憑證及付款支票及帳冊（即總帳及分類帳）。保全上列
    成品售出發票與收款憑證及總數量，及87年起至95年
    止總分類帳簿與分類帳簿。保全上列項商品訂購單及進
    貨單、月報表及年報表。保全上列商品已售出消費者名冊
    及維修服務文件。保全上列商品電腦帳冊憑證。保全上
    列商品廣告文宣及分發用戶宣導文件冊及維修服務文件。
    保全上列商品出售後，法代負責人分得紅利（即酬金）統計
    表及帳冊紀錄。保全公司網站公開銷售上述項商品之網
    頁，有特載20分鐘自動關閉瓦斯防瓦斯中毒功能，並貼有瓦
    斯器材公會TGAS三角標保證之文宣網頁（即販賣點）。上
    列至另有60分鐘（含20分鐘）機械式發條動力可調整1
    至60分鐘定時自動瓦斯調節器成品及半成品等。上列11項
    外，另就瓦斯漏氣自動遮斷調整器成品及半成品，參聲證5-
    1及5-2法院准保全民安及遠寶公司侵害丁○○享有6325及11
    7298著作權侵權物品半成品與成品及帳冊（含生產線上半成
    品及材料倉庫之半成品）。
  (二)相對人瓦斯同業公會部分：保全瓦斯同業公會收受相對人
    昱華公司、保音公司、保登公司訂購TGAS三角標訂購書及收
    款憑證、月報表、年報表（87至95年）。保全瓦斯同業公
    會87年至95年於報紙及電視廣告瓦斯熱水器20分鐘自動關閉
    可防瓦斯中毒之文宣、報紙廣告、錄影帶。保全甲○○理
    事長等（即法代）收受上揭TGAS三角標款項後，以領取車馬
    費與特支費名義分得酬金、憑證與總帳、分類帳簿（含電腦
    支出及收入憑證之紀錄）。
  (三)相對人保登公司法代丙○○部分：於三重市○○路○段111之
    32號6樓，上列(一)至就項20分鐘電子迴路控制電子電
    路板、60分鐘可調至20分定時控制瓦斯調整器（含瓦斯漏氣
    自動遮斷）成品及半成品（即電子板、電路圖紙重製物）。
  (四)上列應保全證據之方法：電腦憑證請命公會及公司會計人
    員誠實列印出並下載為文書保全。書面帳冊、憑證、總帳
    及分類帳簿，請印相關部分。商品（即成品）部分請取樣
    1組，其餘拍照錄影存證。文宣、海報、報紙與電視廣告
    帶，請保全正本各乙份。
三、經查，抗告人以相對人所製造、販售之瓦斯熱水器內部20分
    鐘自動關閉電路控制器與20分鐘電子控制電路圖等，涉嫌侵
    害抗告人之系爭專利權與著作權，乃聲請保全上述證據。惟
    抗告人就上述所欲保全之證物，究有何滅失或礙難使用之虞
    ，即應保全之理由，僅泛稱有侵權之行為，其證據即有他移
    滅失之虞云云，顯未依民事訴訟法第370條第2項、第1項第4
    款規定盡釋明之責。至抗告人提出存證信函影本1紙及93年5
    月中華郵政交寄大宗函件存根影本1件，陳稱相對人收受後
    未停止侵權行為云云，惟上開函件僅能證明抗告人於93年5
    月7日即以存證信函通知相對人等停止侵權專利行為（見原
    法院卷第24、25頁），並未具體主張保全證據之理由並釋明
    之。至其提出之其他文件，亦與本案無直接關聯，併予敘明
    。揆諸前開說明，抗告人聲請保全證據，不能准許。原裁定
    駁回抗告人之聲請，核無不合，抗告意旨以相同事件他案曾
    獲法院准予保全證據，不應作相反之認定云云，指摘原裁定
    不當，求予廢棄，為無理由，應予駁回。
四、據上論結，本件抗告為無理由，爰裁定如主文。
中    華    民    國    96    年    2    月    27     日
                    民事第十一庭
                        審判長法  官    鄭雅萍
                          　　法  官    蘇芹英
                            　法  官    薛中興
正本係照原本作成。
本裁定除以適用法規顯有錯誤為理由，並經本院許可外，不得再
抗告。如提起再抗告，應於收受後10日內委任律師為訴訟代理人
向本院提出再抗告狀。並繳納再抗告費新台幣１千元。
中　　華　　民　　國　　96　　年　　3 　　月　　5 　　日
　　　　　　　　　　　　　　　書記官    黃瑞芬
